臺灣桃園地方法院刑事判決　　　　　　　110年度原訴字第1號
公　訴　人　臺灣桃園地方檢察署檢察官
被　　　告　林奕憲


被　　　告　章佳威



被　　　告　章佳凡


上二人共同
指定辯護人　本院公設辯護人 廖彥傑
上列被告因傷害案件，經檢察官提起公訴（109 年度偵字第0000
0 號），本院判決如下：
    主  文
林奕憲共同犯傷害罪，共貳罪，各處拘役伍拾日，如易科罰金，
均以新臺幣壹仟元折算壹日。應執行拘役玖拾日，如易科罰金，
以新臺幣壹仟元折算壹日。
章佳威共同犯傷害罪，共貳罪，各處拘役參拾日，如易科罰金，
均以新臺幣壹仟元折算壹日。應執行拘役肆拾日，如易科罰金，
以新臺幣壹仟元折算壹日。
章佳凡共同犯傷害罪，共貳罪，各處拘役貳拾日，如易科罰金，
均以新臺幣壹仟元折算壹日。應執行拘役參拾日，如易科罰金，
以新臺幣壹仟元折算壹日。
    事  實
一、林奕憲與陳姵樺前為舊識，且有債務糾紛，於民國108 年12
    月4 日晚間7 時45分許（起訴書誤載為108 年12月5 日晚間
    7 時45分許應予更正），陳姵樺偕同男友李豪峻前往林奕憲
    位於桃園市○○區○○路000 巷0 號住處（下稱系爭住處）
    ，欲尋林奕憲協商，然於按門鈴時因當時林奕憲未於系爭住
    處而尋人未果，正當欲離去之際，林奕憲經其家人通知，便
    與應允當場助陣之友人章佳威及章佳凡一同抵達系爭住處前
    ，雙方見面後互有爭執，詎林奕憲，與章佳威、章佳凡竟基
    於傷害之犯意聯絡，由林奕憲、章佳威先以徒手推擠李豪峻
    並與其拉扯，林奕憲再以手勾勒李豪峻頸部並拍打其後腦部
    ，章佳凡對此則至始在場助勢而未離開現場；在場之陳姵樺
    因另與章佳威發生拉扯，並對章佳威揮巴掌，章佳威，與林
    奕憲、章佳凡另基於傷害之犯意聯絡，由章佳威動手先以徒
    手掌摑陳姵樺臉頰1 下，並勾勒陳姵樺頸部，再以徒手推擠
    ，令陳姵樺因而跌坐在系爭住處前，章佳威復再以徒手掌摑
    陳姵樺臉頰1 下，林奕憲、章佳凡對此則至始在場助勢而未
    離開現場，上開渠等行為分別致李豪峻受有枕部頭皮挫傷、
    鼻及前頸多處抓傷等傷害；陳姵樺受有頭皮鈍傷、頸部挫傷
    、上臂挫傷、膝部挫傷及足部挫傷等傷害。
二、案經陳姵樺、李豪峻訴由桃園市政府八德分局報告臺灣桃園
    地方檢察署偵查後起訴。
    理  由
一、證據能力部分：
  ㈠按被告以外之人於審判外之言詞或書面陳述，除法律有規定
    者外，不得作為證據，刑事訴訟法第159 條第1 項定有明文
    。查告訴人陳姵樺、李豪峻於警詢時之證述，尚無具有較可
    信之特別情況，且因告訴人陳姵樺、李豪峻，及被告章佳凡
    分別於偵訊、審理時，以證人之身分具結證述在卷，則其等
    於警詢時之證述即非為證明犯罪事實之存否所必要者，既被
    告林奕憲既爭執告訴人陳姵樺、李豪峻，及被告章佳威、章
    佳凡分別於警詢、未經具結之偵訊陳述之證據能力，其等分
    別於警詢、未經具結之偵訊陳述，因係屬被告以外之人於審
    判外之陳述，並無刑事訴訟法所規定得為證據之情形，依同
    法第159 條第1 項規定，自不得作為認定被告本案犯罪事實
    之證據。惟被告以外之人於審判外之陳述，雖不得以之直接
    作為認定犯罪事實與否之證據，但非不得作為彈劾證據，用
    以爭執被告、證人證詞之證明力（最高法院96年度台上字第
    1497號判決意旨參照）。
  ㈡按被告以外之人於偵查中向檢察官所為之陳述，除顯有不可
    信之情況者外，得為證據，刑事訴訟法第159 條之1 第2 項
    定有明文。經查，告訴人陳姵樺、李豪峻經檢察官訊問時，
    均係以證人之身分陳述，經告以具結義務及偽證處罰之規定
    後，命證人朗讀結文後具結，其等係於負擔偽證罪之處罰心
    理下證述，並以具結擔保其供述之真實性，又無受其他不當
    外力干擾之情形，且告訴人陳姵樺、李豪峻於本院審理時經
    合法傳喚到庭具結作證，經檢、辯雙方為交互詰問，已足以
    保障被告等人之反對詰問權，此外，復未見被告林奕憲就上
    開告訴人陳姵樺、李豪峻於偵訊具結之證述有何顯不可信之
    情況舉證以實其說，堪認上開告訴人陳姵樺、李豪峻於偵訊
    中已具結之證言均具有證據能力，而得採為判決之基礎。
  ㈢其餘認定本案犯罪事實之非供述證據，並無證據證明係公務
    員違背法定程序取得之證據，且與本件待證事實具有自然之
    關聯性，依刑事訴訟法第158 條之4 規定反面解釋，亦均具
    證據能力，而得採為判決之基礎。
二、事實認定：
  ㈠被告林奕憲部分：
    ⒈訊據被告林奕憲固坦承有偕同被告章佳威、章佳凡前往系
      爭住處，並與告訴人陳姵樺、李豪峻於系爭住處前發生爭
      執，亦不爭執告訴人陳姵樺、李豪峻有受前開事實欄所載
      之傷勢，然矢口否認有何傷害犯行，辯稱：我沒有對告訴
      人陳姵樺動手，至於告訴人李豪峻部分我只有拉他，並沒
      有架住他或打他云云。
    ⒉經查，就被告林奕憲前開坦承及不爭執之部分，核與告訴
      人陳姵樺、李豪峻、被告章佳凡分別於偵訊、本院審理時
      之證述、供述相符（見偵卷第109 至110 頁；本院原訴卷
      第277 至282 、286 至289 、296 至304 頁），並有告訴
      人陳姵樺、李豪峻分別於聖保祿醫院急診就醫之診斷證明
      書、桃園市政府警察局八德分局四維派出所員警所拍攝之
      系爭住處前現場照片、告訴人陳姵樺、李豪峻之傷勢照片
      在卷可稽（見偵卷第71、73、75至79頁），是就此部分之
      事實，應先堪予認定。至於起訴書雖記載案發時間為108
      年12月5 日晚間7 時45分許，然依告訴人陳姵樺、李豪峻
      於聖保祿醫院急診就醫之診斷證明書記載兩人之就醫時間
      為108 年12月4 日23時24分，而告訴人李豪峻於本院審理
      時證稱：我們報案之後，是在當天晚上深夜去掛急診的，
      那天是先去派出所，後來才去驗傷等語（見本院原訴卷第
      283 頁）；告訴人陳姵樺復於本院審理時證稱：案發當天
      我們就去警察局作筆錄了，之後我跟告訴人李豪峻就去驗
      傷，驗傷之後警察告訴我們筆錄沒有完成，因為我堅持要
      在今天完成所以警察就讓我們做（第2 次）筆錄了，卷內
      所附之警詢筆錄係第2 次所作之警詢筆錄，第1 次係於驗
      傷前所作，但並未完成，後來才去做第2 次筆錄等語（見
      本院原訴卷第293 至295 頁）是依上揭告訴人李豪峻、陳
      姵樺證述內容以觀，對於告訴人2 人先係報案後，因筆錄
      製作有問題，而於驗傷後再行赴派出所製作筆錄等情均能
      證述綦詳，且2 人均分別明確證述係案發當天即前往醫院
      驗傷，復經本院職權依網路查詢告訴人2 人之健保就醫紀
      錄，告訴人2 人確實係於108 年12月4 日至聖保祿醫院就
      醫，有本院勞保網路資料查詢表暨查詢資料在卷可佐，且
      被告林奕憲、章佳威、章佳凡於本院審理時亦對於上開告
      訴人李豪峻、陳姵樺就醫之診斷證明書內容均表示無意見
      （見本院原訴卷第307 頁），可徵實際案發日期應係為10
      8 年12月4 日，而非108 年12月5 日，係就此部分應係起
      訴書依警詢筆錄錯誤內容所為之誤載，自應予以更正，併
      予敘明。
    ⒊被告林奕憲固以前詞置辯，然查：
    ⑴依告訴人李豪峻於本院審理時證稱：於系爭住處前發生口
      角後，被告林奕憲、章佳威有過來拉我，被告林奕憲還有
      勒住我脖子及敲我頭1 下，也有拖行我2 、3 公尺，診斷
      證明書之傷勢就是這樣而來的等語（見本院原訴卷第277
      至279 、281 至282 頁）；告訴人陳姵樺於本院審理時證
      稱：到了系爭住處前遇到了被告林奕憲等人，林奕憲有勾
      住告訴人李豪峻的脖子，並打他的頭，也有將告訴人李豪
      峻從我們停車的地點拖行到系爭住處前，對告訴人李豪峻
      主要動手的人是被告林奕憲、章佳威等語（見本院原訴卷
      第28 6至288 、290 頁）；被告章佳凡於本院審理時證稱
      ：當天確實有在系爭住處前發生衝突，被告林奕憲、章佳
      威有與告訴人李豪峻拉扯，也有打在一起，被告林奕憲確
      實有勒住告訴人李豪峻的脖子，也有對他拖行等語（見本
      院原訴卷第299 至302 頁），依上開告訴人李豪峻、陳姵
      樺，及被告章佳威之證述以觀，對於被告林奕憲確實有對
      告訴人李豪峻有拉扯、推擠及徒手拍打後腦部，並將其拖
      行等情上揭證述內容均大致相符，亦得以相互勾稽比對，
      自堪信為真，被告林奕憲空言辯稱並無傷害告訴人李豪峻
      云云，顯屬畏罪卸責之詞，自無足採。
    ⑵告訴人陳姵樺於本院審理時證稱，其於上開診斷證明書所
      記載之傷勢，係當時持折疊刀者，即被告章佳威所致（見
      本院原訴卷第291至292頁）；被告章佳威亦於偵訊時供稱
      ：我有打告訴人陳姵樺巴掌，也有將她推倒在地，因為告
      訴人陳姵樺有打我，所以我也有勾告訴人陳姵樺脖子將她
      勾到旁邊等語（見偵卷第122至123頁），是依上開證述及
      供述之內容，被告章佳威確實有對告訴人陳姵樺動手，並
      造成如上開診斷證明書所示之傷勢，自無疑義。
    ⑶復按刑法第28條所定之共同正犯，祇要行為人彼此之間，
      具有犯意聯絡、行為分擔，即可成立；此犯意之聯絡，不
      僅限於明示，縱屬默示，亦無不可，且無論事前或事中皆
      同，並不以數人間直接發生者為限，即有間接之聯絡者，
      亦包括在內。是共同正犯間，在合同意思範圍以內，或各
      自分擔犯罪行為之一部，或相互利用他人之行為，以達其
      犯罪之目的者，即應對於全部所發生之結果，共同負責，
      不問犯罪動機起於何人，亦不必每一階段犯行，均經參與
      （最高法院103 年度台上字第1926號、106 年度台上字第
      1730號判決意旨參照）。被告林奕憲是否有對告訴人陳姵
      樺親自動手為傷害之犯行，除告訴人陳姵樺證述外（見本
      院原訴卷第288頁），雖無積極證據得以證明有實際動手
      ，惟被告林奕憲全程均在現場，且為本案衝突事件之始作
      俑者，被告章佳威、章佳凡亦因其邀集而到場助陣，其中
      被告章佳威更有動手傷害告訴人李豪峻、陳姵樺，業如上
      述，是揆諸前揭說明，被告林奕憲、章佳威、章佳凡既知
      前往系爭住處係為處理與告訴人陳姵樺之債務糾紛，且因
      獲知告訴人陳姵樺、李豪峻有按門鈴等情而心生不滿，自
      對本案後續引發之肢體衝突將有所認識及預見，且應就各
      自被告所為之傷害犯行分擔負責，是就本案各自被告之傷
      害犯行自均有犯意聯絡，行為分擔至為灼然，是被告林奕
      憲對告訴人陳姵樺具有共同傷害之犯意甚明，自無從以未
      親自動手為由，即令其脫免罪責。
    ⒋綜上所述，被告林奕憲上開所辯，無非卸責之詞，無可採
      信。此部分事證明確，被告林奕憲犯行堪以認定，自應依
      法論科。
  ㈡被告章佳威、章佳威部分：
    上開事實，業據被告章佳威、章佳凡於本院準備程序，及審
    理時均坦承不諱（見本院原訴卷第89頁、311 頁），核與告
    訴人陳姵樺、李豪峻分別於偵訊及本院審理時之證述相符（
    見偵卷第109 至110 頁；本院原訴卷第277 至282 、286 至
    289 、296 至304 頁），並有告訴人陳姵樺、李豪峻分別於
    聖保祿醫院急診就醫之診斷證明書、桃園市政府警察局八德
    分局四維派出所員警所拍攝之系爭住處前現場照片、告訴人
    陳姵樺、李豪峻之傷勢照片在卷可稽（見偵卷第71、73、75
    至79頁），足認被告章佳威、章佳凡之任意性自白與事實相
    符。此部分事證明確，被告章佳威、章佳凡犯行堪已認定，
    應依法論科。
三、論罪科刑：
  ㈠核被告林奕憲、章佳威、章佳凡所為均係犯刑法第277 條第
    1 項之傷害罪。
  ㈡按行為人基於單一之犯意，於同時、同地或密切接近之時、
    地，實行數行為，而數行為間具有行為局部之同一性，或其
    行為著手實行階段可認為同一者，倘係侵害同一之法益，各
    行為之獨立性極為薄弱，依一般社會健全觀念，在時間差距
    上，難以強行分開，在刑法評價上，以視為數個舉動之接續
    施行，合為包括之一行為予以評價，較為合理者，應論以接
    續犯，為包括之一罪。如行為人非基於單一之犯意，而先後
    實行數行為，每一前行為與次行為，依一般社會健全觀念，
    在時間差距上，可以區隔，在刑法評價上，各具獨立性，且
    侵害之法益並非同一，應依數罪併罰之規定，予以分論併罰
    （最高法院108 年度台上字第1049號判決意旨參照）。是被
    告林奕憲對告訴人李豪峻為推擠、拉扯、拍打及拖行等致其
    受傷之行為；被告章佳威對告訴人陳姵樺為掌摑、推擠等致
    其受傷之行為，均係基於單一之犯意，而於同時、同地或密
    切接近之時、地，實行數行為侵害同一法益，各行為之獨立
    性極為薄弱，依一般社會健全觀念，難以強行分開，應論以
    接續犯之包括一罪。
  ㈢被告林奕憲、章佳威、章佳凡就傷害告訴人陳姵樺、李豪峻
    之犯行均有犯意聯絡、行為分擔，業如前述，均應論以共同
    正犯。被告林奕憲、章佳威、章佳威就傷害告訴人陳姵樺、
    李豪峻之犯行，係可獨立區分，且乃侵害不同告訴人之身體
    法益，是被告林奕憲、章佳威、章佳威就分別傷害告訴人陳
    姵樺、李豪峻之犯行間，犯意各別，應予分論併罰。
  ㈣爰審酌被告林奕憲不思理性方式解決其與告訴人陳姵樺間之
    紛爭，見告訴人陳姵樺、李豪峻於系爭住處前，未能克制情
    緒，與被告章佳威、章佳威共同傷害告訴人陳姵樺、李豪峻
    ，致告訴人等受有事實欄所述之傷勢，所為誠屬不該，兼衡
    被告林奕憲為本案傷害犯行之始作俑者，卻否認有任何傷害
    犯行之犯後態度，及被告章佳威、章佳威二人係為被告林奕
    憲出氣而為本案傷害犯行，其等犯後均能行坦承犯行，及雖
    已與告訴人陳姵樺、李豪峻於本院成立調解，然迄今仍未履
    行調解條件之犯後態度，復參酌被告林奕憲、章佳威、章佳
    威渠等之素行、目的及手段、家庭生活經濟狀況、智識程度
    、對告訴人等所造成之損害等一切情狀，爰對渠等分別量處
    如主文所示之刑，並定其應執行之刑，且均諭知易科罰金之
    折算標準。
四、不另為無罪諭知部分：
  ㈠公訴意旨略以：告訴人陳姵樺經被告章佳威推倒後，被告章
    佳凡復再以徒手掌摑告訴人陳姵樺臉頰1 下，而認就此部分
    被告章佳凡涉犯刑法第277條第1 項傷害罪等語。
  ㈡按犯罪事實應依證據認定之，無證據不得推定其犯罪事實；
    不能證明被告犯罪者，應諭知無罪之判決，刑事訴訟法第15
    4 條、第301 條第1 項分別定有明文。又所謂認定犯罪事實
    之證據，係指足以認定被告確有犯罪行為之積極證據而言，
    如未發現相當證據，或證據不足以證明，自不能以推測或擬
    制之方法，以為裁判基礎。又認定不利於被告之事實，需依
    積極證據，茍積極證據不足為不利於被告事實之認定時，即
    應為有利於被告之認定，更不必有何有利之證據。次按，刑
    事訴訟上證明之資料，無論其為直接證據或間接證據，均須
    達於通常一般人均不致於有所懷疑，而得確信其為真實之程
    度，始得據為有罪之認定，若其關於被告是否犯罪之證明未
    能達此程度，而有合理性懷疑之存在，致使無從形成有罪之
    確信，根據「罪證有疑，利於被告」之證據法則，即不得遽
    為不利被告之認定，其以情況證據（即間接證據）斷罪時，
    尤須基於該證據在直接關係上所可證明之他項情況事實，本
    乎推理作用足以確證被告有罪，方為合法，不得徒憑主觀上
    之推想，將一般經驗上有利被告之其他合理情況逕予排除。
  ㈢公訴意旨無非係以告訴人陳姵樺於偵訊時之證述（見偵卷第
    109 至110 頁），而認被告章佳凡明有上揭行為而涉犯傷害
    犯行。然查，告訴人陳姵樺於本院審理時證稱：對於被告章
    佳威、章佳凡二人我覺得他們長得很像，我記不得，我只記
    得是拿刀的那一個，而且拿刀那一個是穿黑色外套，他總共
    打我兩下巴掌，另外一個人沒有碰我等語（見本院原訴卷第
    292 頁），核與被告章佳威於警詢時供稱，我拿折疊刀跟被
    告林奕憲將告訴人李豪峻拉過來不讓他離開並質問按門鈴乙
    事，告訴人陳姵樺見狀就過來，過程中我遭告訴人陳姵樺徒
    手拉扯頭髮與揮拳打到頸部於是我就徒手架住告訴人陳姵樺
    脖子將她拉到旁邊，我放開告訴人陳姵樺後她朝我右臉打了
    兩巴掌，我警告她後我也向她左臉打一巴掌，之後我們雙方
    後來互打一巴掌等語之衝突過程相符（見偵卷第34頁），顯
    然告訴人陳姵樺於先前偵訊時證述可能因為人臉辨識不易等
    情況，而有錯誤指述被告章佳凡有對其掌摑之行為，自應以
    告訴人陳姵樺上揭於本院審理時之證述較為可採，復無其他
    積極證據得以證明被告章佳凡有對告訴人陳姵樺為掌摑之行
    為，本院自無從認定被告章佳凡有上揭公訴意旨所指之掌摑
    傷害犯行。
  ㈣綜上所述，尚無從認定被告章佳凡有上揭公訴意旨所指之傷
    害犯行，檢察官對此並未舉證證明達通常一般之人均不致有
    所懷疑，而得確信其為真實之程度。揆諸前開說明，即不得
    遽為不利被告章佳凡之認定。此部分原應為被告章佳凡為無
    罪之諭知，惟公訴意旨認此部分若成立犯罪，與前揭經本院
    認定有罪之傷害罪之間，具有實質上一罪之接續關係，爰不
    另為無罪之諭知，併予敘明。
據上論斷，應依刑事訴訟法第299 條第1 項前段，判決如主文。
本案經檢察官楊石宇提起公訴，檢察官蕭佩珊到庭執行職務。
中    華    民    國  110     年    10    月    28    日
                  刑事第九庭  審判長  法  官  陳品潔
　
                                      法  官  王鐵雄
　
                                      法  官  謝承益
以上正本證明與原本無異。
如不服本判決應於收受判決後20日內向本院提出上訴書狀，並應
敘述具體理由。其未敘述上訴理由者，應於上訴期間屆滿後20日
內向本院補提理由書(均須按他造當事人之人數附繕本)「切勿逕
送上級法院」。
                                      書記官  莊佳蓁
中    華    民    國   110    年    10    月    29    日
　
附錄本案論罪科刑法條全文：
中華民國刑法第277條
傷害人之身體或健康者，處 5 年以下有期徒刑、拘役或 50 萬
元以下罰金。
犯前項之罪，因而致人於死者，處無期徒刑或 7 年以上有期徒
刑；致重傷者，處 3 年以上 10 年以下有期徒刑。